臺灣臺中地方法院刑事判決
110年度易字第738號
公  訴  人  臺灣臺中地方檢察署檢察官
被      告  鄒毓庭



選任辯護人  王庭鴻律師
上列被告因詐欺案件，經檢察官提起公訴（109年度偵字第30295
號、第37032號），本院判決如下：
    主    文
鄒毓庭幫助犯洗錢防制法第十四條第一項之一般洗錢罪，處有期
徒刑參月，併科罰金新臺幣壹萬元，罰金如易服勞役，以新臺幣
壹仟元折算壹日。緩刑貳年。
    犯罪事實
一、鄒毓庭可預見將金融帳戶提供給身分不明之人使用，可能為
    他人實施詐欺犯罪，及掩飾、隱匿犯罪所得財物去向、所在
    ，製造金流斷點所用，竟基於縱發生亦不違背其本意之幫助
    詐欺取財、幫助一般洗錢之不確定故意，與真實姓名、年籍
    不詳自稱「蔡佳嘉」之人約定提供1個金融帳戶，以10日為1
    期，1期可得新臺幣（下同）10,000元之報酬，並依「蔡佳
    嘉」之指示，變更其申辦之聯邦商業銀行帳號000000000000
    號帳戶（下稱本案帳戶）金融卡密碼後，於民國109年6月3
    日下午4時46分許，在址設臺中市○○區○○路0段000號之全家
    便利商店，以店到店之方式，將本案帳戶存摺及金融卡寄送
    與真實姓名、年籍不詳之人。真實姓名、年籍不詳之人取得
    本案帳戶資料後，各意圖為自己不法之所有，基於詐欺取財
    、掩飾及隱匿詐欺犯罪所得去向與所在而洗錢之犯意，分別
    於附表所示詐騙時間，以如附表所示方式詐騙附表所示之人
    ，致附表所示之人陷於錯誤，匯款如附表所示金額至本案帳
    戶，旋遭真實姓名、年籍不詳之人提領一空，以此方式掩飾
    、隱匿詐欺所得之去向、所在。嗣附表所示之人察覺遭騙，
    報警處理，經警循線查悉上情。
二、案經陳泓諺訴由臺中市政府警察局第四分局、郭耀鴻訴由桃
    園市政府警察局桃園分局報告臺灣臺中地方檢察署檢察官偵
    查起訴。
    理    由
壹、程序部分
一、本判決所引用被告鄒毓庭以外之人於審判外之陳述，檢察官
    、被告及其辯護人於本院審理時均同意有證據能力，迄言詞
    辯論終結前未聲明異議，本院審酌上開證據資料作成時之情
    況，尚無違法不當及證明力明顯過低之瑕疵，與本案有關聯
    性，認以之作為證據應屬適當，依刑事訴訟法第159條之5第
    1項規定，均有證據能力。
二、另引用之非供述證據，並無證據證明係公務員違背法定程序
    所取得，亦無顯有不可信之情況，檢察官、被告及其辯護人
    於本院審理時均同意該等證據之證據能力，皆與本案有關聯
    性，經本院於審理期日提示予被告、告以要旨而為合法調查
    ，應認均得作為證據。
貳、實體部分
一、認定犯罪事實所憑證據及理由
　㈠上揭犯罪事實，業據被告於本院審理時坦承不諱；附表所示
    之人分別因遭詐騙而匯款如附表所示金額至本案帳戶等情，
    各據告訴人陳泓諺於警詢時（見109偵30295卷第37-41頁）
    、告訴人郭耀鴻於警詢時（見109偵37032卷第29-33頁）指
    述綦詳，並有告訴人陳泓諺匯款之自動櫃員機交易明細表、
    臺北市政府警察局信義分局五分埔派出所受理刑事案件報案
    三聯單、內政部警政署反詐騙諮詢專線紀錄表、金融機構聯
    防機制通報單、聯邦商業銀行109年8月3日聯業管（集）字
    第10910339183號調閱資料回覆函檢附本案帳戶基本資料、
    印鑑卡、申請書、帳戶交易明細及自動櫃員機交易明細、臉
    書貼文擷圖照片、被告與LINE暱稱「備用號」之LINE通訊軟
    體對話紀錄擷圖照片、全家便利商店寄取貨單、代收款繳款
    證明（顧客聯）、繳費明細、取件明細翻拍照片、嘉義縣警
    察局水上分局南靖派出所受理詐騙帳戶通報警示簡便格式表
    、告訴人郭耀鴻之花旗銀行帳戶存摺封面及內頁影本、告訴
    人郭耀鴻之手機通話紀錄翻拍照片、告訴人郭耀鴻之花旗銀
    行帳戶匯出/轉出交易通知翻拍照片、被告與LINE暱稱「蔡
    佳嘉」之LINE通訊軟體對話紀錄擷圖照片及聯邦商業銀行11
    0年5月4日聯業管（集）字第11010319233號調閱資料回覆函
    附卷可稽（見109偵30295卷第43-47頁、第55-67頁、第75-9
    7頁，109偵37032卷第57-59頁、第65頁、第69-71頁、第75
    頁、第79-83頁，本院卷第61頁），足認被告所為任意性自
    白與事實相符，堪以採信。
　㈡被告提供本案帳戶資料之行為，僅構成詐欺取財及一般洗錢
    罪之幫助犯：
  ⒈刑法第30條之幫助犯，係以行為人主觀上有幫助故意，客觀
    上有幫助行為，以幫助意思，對於正犯資以助力，但未參與
    實行犯罪之行為者而言。幫助犯之故意，除需有認識其行為
    足以幫助他人實現故意不法構成要件之「幫助故意」外，尚
    需具備幫助他人實現該特定不法構成要件之「幫助既遂故意
    」，惟行為人只要概略認識該特定犯罪之不法內涵即可，無
    庸過於瞭解正犯行為之細節或具體內容。此即學理上所謂幫
    助犯之「雙重故意」。又故意犯，可分為直接故意與不確定
    故意，後者係指行為人對於構成犯罪之事實，預見其發生而
    其發生並不違反其本意，此為刑法第13條第2項所明定。是
    行為人提供金融帳戶提款卡及密碼予不認識之人，如其主觀
    上可預見該帳戶可能供他人作為收取詐欺犯罪所得使用，他
    人提領後即產生遮斷資金流動軌跡以逃避國家追訴、處罰之
    效果，且該效果不違反其本意，仍應負相關之罪責。
  ⒉衡諸詐騙集團利用他人存款帳戶作為人頭帳戶，以取得詐得
    財物並規避查緝之相類案件於現今實務上屢見不鮮，亦經政
    府機關、大眾傳播媒體或金融機構再三披露、宣導而眾所周
    知，被告行為時已成年，從事餐飲之工作，且知悉前開詐騙
    集團之常用犯罪手段、金融帳戶不得隨意提供他人使用，其
    對於「蔡佳嘉」之真實姓名、年籍、工作或其他聯繫方式一
    無所知，交付本案帳戶資料將任由收受人使用而無從限定其
    用途，及實際取得本案帳戶內金錢之人不明等情，業據被告
    於警詢、偵查及本院準備程序時自承在卷（見109偵30295卷
    第17-36頁、第141-143頁，本院卷第110頁），堪認被告就
    其提供本案帳戶可能遭他人供作收取詐欺犯罪所得之人頭帳
    戶，同時藉此混淆本案帳戶內資金之實際取得人身分，隱匿
    詐欺所得之去向、所在，逃避檢警機關之追查乙情，應有合
    理之預期，仍為一己經濟所需，提供本案帳戶存摺、金融卡
    予不詳之人作為人頭帳戶使用，致附表所示之人遭詐騙，因
    而匯款如附表所示金額至本案帳戶，旋遭提領一空，併生金
    流斷點，令檢警無從追索查緝之結果，以此方式提供不詳之
    人助力，且上情之發生並不違背其本意，被告有幫助詐欺取
    財、幫助一般洗錢之不確定故意，應堪認定。
　㈢綜上，本案事證業已明確，被告所為幫助詐欺取財、幫助一
    般洗錢犯行洵堪認定，應依法論科。
二、論罪
  ㈠核被告所為，係犯刑法第30條第1項前段、第339條第1項之幫
    助詐欺取財罪，及刑法第30條第1項前段、洗錢防制法第14
    條第1項之幫助一般洗錢罪。起訴書雖漏未論及幫助一般洗
    錢罪嫌，然已提及相關犯罪事實，應為起訴效力所及，經檢
    察官於本院準備程序予以補充（見本院卷第108頁），本院
    業已補充告知涉犯法條（見本院卷第108頁、第141頁），予
    被告及其辯護人辯論機會，應無礙於被告防禦權之行使。
  ㈡被告以提供本案帳戶存摺、設定特定密碼之金融卡之一行為
    ，幫助正犯詐騙附表所示之人，侵害渠等財產法益，並掩飾
    詐欺所得之來源、去向，製造金流斷點，為想像競合犯，應
    依刑法第55條規定，從一重論以幫助一般洗錢罪處斷。
  ㈢被告於本院審理時就幫助一般洗錢犯行自白不諱，應依洗錢
    防制法第16條第2項規定，減輕其刑。又被告以幫助之意思
    ，參與構成要件以外之行為，為幫助犯，衡其所犯情節較正
    犯輕微，依刑法第30條第2項規定，按正犯之刑減輕，並依
    法遞減之。
三、爰以行為人之責任為基礎，審酌被告欠缺尊重他人財產權之
    觀念，為謀得報酬以滿足個人經濟需求，即交付本案帳戶資
    料，幫助不詳之人實行詐欺犯罪所用，致附表所示之人均受
    有非微之金錢損失，助長財產犯罪風氣，同時幫助該他人製
    造金流斷點，增加附表所示之人尋回遭詐騙款項及檢警查緝
    犯罪之困難，危害人民財產安全及社會交易秩序，誠無足取
    ，惟念本案尚無證據證明被告有因本案犯行獲取任何所得，
    被告終非著手於詐騙之正犯，又被告無前案紀錄，此有臺灣
    高等法院被告前案紀錄表可參（見本院卷第15頁），素行尚
    佳，犯後終究坦承犯行，並賠償告訴人2人之損害，兼衡被
    告自陳大學畢業、從事物業管理之工作、經濟狀況勉持、無
    需其扶養或照顧之人、健康狀況良好（見本院卷第148頁）
    等一切情狀，量處如主文所示之刑，併諭知罰金易服勞役之
    折算標準。
四、本案被告前未曾因故意犯罪受有期徒刑以上之宣告等情，有
    上開臺灣高等法院被告前案紀錄表存卷可佐，本院審酌刑罰
    之功能，不惟在於懲罰犯罪，撫平被害人之身心創痛、平衡
    社會之正義感情，更寓有藉由刑罰，使被告悔悟犯罪之惡害
    ，期能改過自新，重新復歸於正常社會等預防目的，被告謀
    一己之利提供本案帳戶資料，致附表之人受有財產損害，固
    有不該，惟被告並非整體詐欺犯罪計畫中之主謀或實際獲利
    者，亦未從中賺得報酬，行為可責難性究與正犯不同，又被
    告自本案為警查獲時起至判決時止，均未遭查獲其他刑事不
    法行為，犯後業已坦認犯行，主動賠償告訴人2人之損害，
    經告訴人2人收受無訛（見本院卷第153-173頁），堪認其對
    於社會規範之認知並無重大偏離，行為控制能力亦無異常，
    再參以被告之工作等個人狀況，實非不得暫緩其刑之執行，
    並藉違反緩刑規定將入監執行之心理強制作用，謀求其自發
    性之約束與改善，是認被告經此偵、審程序及刑之宣告後，
    應能知所警惕而無再犯之虞，其所受刑之宣告以暫不執行為
    當，依刑法第74條第1項第1款規定，併宣告如主文所示之緩
    刑期間，以啟自新。
五、洗錢防制法第18條第1項前段規定：「犯第14條之罪，其所
    移轉、變更、掩飾、隱匿、收受、取得、持有、使用之財物
    或財產上利益，沒收之」，係採義務沒收主義，祇要合於前
    述規定，法院即應為相關沒收之諭知。然該洗錢行為之標的
    ，是否限於行為人實際支配所有者始得宣告沒收，法無明文
    ，應認若法律未規定「不問屬於犯罪行為人與否均沒收」時
    ，仍以屬於被告所有者為限，始應予沒收，避免行為人之憲
    法上財產權利受過度侵害之虞。查被告將本案帳戶存摺及融
    卡交給不詳之人後，於正犯實施詐欺、洗錢犯罪期間，就本
    案帳戶內款項已無實際管領權限，且附表所示之人匯入款項
    後，立即遭不詳之人提領一空，有上開本案帳戶交易明細可
    參，難認屬被告所有，無從依前揭規定宣告沒收、追徵。被
    告另否認有取得本案約定之報酬（見本院卷第147頁），卷
    內亦無證據證明被告有何犯罪所得，故不予宣告沒收或追徵
    。
據上論斷，應依刑事訴訟法第299條第1項前段，洗錢防制法第14
條第1項、第16條第2項，刑法第11條、第30條第1項前段、第2項
、第339條第1項、第55條、第42條第3項、第74條第1項第1款，
刑法施行法第1條之1第1項，判決如主文。
本案經檢察官劉志文提起公訴，檢察官林明誼到庭執行職務。
中　　華　　民　　國　 110　　年　　 12 　月 　　16 　日
                  刑事第十五庭  審判長法  官 簡佩珺
                                      法  官 湯有朋　　
　　　　　　　　　                    法  官 鄭咏欣 
以上正本證明與原本無異。
如不服本判決應於收受送達後20日內向本院提出上訴書狀，並應
敘述具體理由；其未敘述上訴之理由者，應於上訴期間屆滿後20
日內向本院補提理由書（均須按他造當事人之人數附繕本）「切
勿逕送上級法院」。
告訴人或被害人如不服判決，應備理由具狀向檢察官請求上訴，
上訴期間之計算，以檢察官收受判決正本之日起算。
                                書記官  施佑諭     
中　　華　　民　　國　  110   年　　12    月　 　16　日 

附錄本案論罪科刑法條：
中華民國刑法第339條
意圖為自己或第三人不法之所有，以詐術使人將本人或第三人之
物交付者，處五年以下有期徒刑、拘役或科或併科五十萬元以下
罰金。
以前項方法得財產上不法之利益或使第三人得之者，亦同。
前二項之未遂犯罰之。

洗錢防制法第14條
有第二條各款所列洗錢行為者，處七年以下有期徒刑，併科新臺
幣五百萬元以下罰金。
前項之未遂犯罰之。
前二項情形，不得科以超過其特定犯罪所定最重本刑之刑。

附表
編號 告訴人 詐騙時間、方式 匯款時間（民國） 匯款金額（新臺幣） 1 陳泓諺 真實姓名、年籍不詳之人於109年6月5日下午5時24分許，接續佯以網路書店、富邦銀行客服人員之身分致電予陳泓諺，佯稱：因作業疏失將其設定為經銷商，會持續扣款，須依指示解除云云，致陳泓諺陷於錯誤，於右列時間，匯款右列金額至本案帳戶。 109年6月5日晚間6時6分許 29,986元    109年6月5日晚間6時30分許 29,986元 2 郭耀鴻 真實姓名、年籍不詳之人於109年6月5日下午4時25分許，接續佯以書店、郵局客服人員之身分致電予郭耀鴻，佯稱：因網路系統遭駭客入侵，將其設定為企業用戶，會自動訂購書籍並扣款，須依指示終止自動交易云云，致郭耀鴻陷於錯誤，於右列時間，匯款右列金額至本案帳戶。 109年6月5日下午6時27分許 40,011元